臺灣彰化地方法院民事判決
110年度簡上字第94號
上  訴  人  蔡金龍  


被上訴人    曾秉豪

參  加  人  新安東京海上產物保險股份有限公司台中分公司

法定代理人  王文龍  
前列二人共
同訴訟代理
人          廖偉滄  
上列當事人間請求損害賠償事件，上訴人對於民國110年3月31日
本院110年度簡字第53號第一審簡易判決提起上訴，本院合議庭
於民國110年12月21日言詞辯論終結，判決如下：
    主  文
原判決不利上訴人部分及訴訟費用負擔部分均廢棄
被上訴人應再給付上訴人新台幣壹拾參萬壹仟貳佰伍拾參元，及
自民國109年8月29日至清償日止，按年息百分之五計算之利息。
上訴人其餘上訴駁回。
第一、二審訴訟費用新台幣玖仟陸佰伍拾元由上訴人負擔百分之
四十八，餘由被上訴人負擔。參加訴訟費用新台幣貳仟元由參加
人負擔。
    事實及理由
一、上訴人起訴主張及上訴審補陳：
（一）被上訴人於民國（下同）109年4月20日21時，駕駛AFQ-11
      00號自用小客車（下稱系爭車輛）超速行駛而失控撞上上
      訴人所有及經營位於彰化縣○○市○○○路000號1樓老主顧商
      行店鋪（主要為販售檳榔、菸、飲料等商品，統一編號為
      00000000號，下稱系爭店鋪）之招牌、安全玻璃、鋁窗門
      框及及該店財物等，造成系爭店舖招牌、安全玻璃、鋁窗
      門框及店内之木作櫃、大理石檯面、監視器及監視器螢幕
      、電扇、點鈔機、頭尾機、招財琉璃貔貅擺件、子母電話
      機、店内欲販售香菸、檳榔原物料、遙控器及相關電線迴
      路等損壞不堪使用，足生損害於上訴人。事後兩造於彰化
      市調解委員會調解，但被上訴人卻僅僅同意賠償上訴人新
      台幣（下同）100,000元，顯無法完全填補上訴人損害。
      爰依民法第184條第1項前段、第191條之2前段、第196條
      、第213條第3項及第216條提起本件訴訟，請求被上訴人
      賠償其損害。
（二）上訴人因此而受有504,912元之損害，項目如下：
    ⒈系爭店舖之招牌、安全玻璃、鋁窗門框及該店財物等，遭
      嚴重撞毀，致前揭物品成為廢棄物，所花費之廢棄物清運
      費用27,300元，依原告提出之廢棄物清運統一發票證明原
      告確實受有此部分損害。
    ⒉系爭店舖鋁窗門框、安全玻璃修復費用69,825元。
    ⒊系爭店舖裝潢木作櫃台、高櫃、桌面大理石及天花板之修
      復費用138,600元。
    ⒋系爭店舖前之招牌遭被告駕駛系爭車輛撞毁之修復費用18,
      480元。
    ⒌系爭店舖之監視器修復費用10,500元。
    ⒍系爭店舖之水電及燈具等修復費用5,900元。
    ⒎系爭店舖之2個電腦螢幕、電扇、遙控器、子母電話機及點
      鈔機損害之修復費用13,116元。
    ⒏系爭店舖遭撞毁後，友人到場協助清理、清潔，原告支付
      友人費用10,000元。朋友來幫忙三、四個小時，原告直接
      給予每人2,000元的協助清理費用，並沒有參考其他勞工
      工資等依據。
    ⒐系爭店舖内之咖啡保溫機、電子秤、頭尾機及櫃子内文具
      、夾鏈袋、刀片、喇叭及櫃子上招財琉璃貔貅擺件等物品
      損壞費用30,000元。
    ⒑系爭店舖内擺放本欲販售之檳榔紅灰、白灰、飲料及香菸
      之損壞費用共60,000元。紅灰、白灰大約一個月進貨一次
      ，每次進貨金額約如109年4月1日銷貨單所示，而原告於1
      09年4月1日已進貨系爭店舖本欲販售之檳榔原料紅灰54,0
      00元、白灰165,495元，均已因本件事故導致損壞而無法
      使用，是原告請求被告賠償60,000元，實屬有據。
    ⒒系爭店舖7日無法營業之損失121,191元。系爭店舖裝潢時
      間約一週時間，故請求7天營業損失，依原告所提之營業
      額單據（即原證7）可知，系爭店鋪平均每日營業額為17,
      313元；退步言之，若認為前揭每日營業額過高，懇請參
      酌原證12即財政部中區國稅局彰化分局營業稅查定課徵銷
      售額，109年1月至9月系爭店鋪每月平均銷售額為137,495
      元（計算式：1,237,453元÷9月＝137,495元，小數點以下
      四捨五入），每日銷售額則為4,583元（計算式：137,495
      元÷30日＝4,583元，小數點以下四捨五入），準此，系爭
      店舖7日無法營業之損失為32,081元（計算式：4,583元×7
      日＝32,081元）。
    ⒓綜上，原告受有損害費用共計504,912元（計算式：27,300
      元＋69,825元＋138,600元＋18,480元＋10,500元＋5,900元＋13
      ,116元＋10,000元＋30,000元＋60,000元＋121,191元＝504,91
      2元）。
（三）原審判決有諸多違誤，分述如下：
　　⒈權利人於未獲取超越原物使用或交換價值利益之前提下，
      就物之附屬部分，請求以新品替帶，其費用應屬必要，無
      須予以折舊：
　　⑴最高法院77年度第9次民事庭會議決議（一）雖註明「修理
      材料，以新品換舊品，應予折舊」方屬必要費用。惟查，
      修理材料依其性質，仍有獨立與附屬之別，若修理財料對
      於物知本體而言，已具獨立存在價值，因其更新結果，將
      促成物於修繕後使用效能提之提升或交換價值之增加，則
      侵權行為被害人未依民法第214條之規定催告請求回復原
      狀前，逕行以新品之價額請求全額賠償，與舊品相較，勢
      將造成額外利益，與損害賠償僅在填補損害之原理有為，
      故此請求自非必要，應予折舊，最高法院前開決議關於折
      舊之見解，應係專指此種情形；反之，若修理材料本身不
      具獨立價值，僅能附屬他物而存在，或需與他物結合，方
      能形成功能之一部者，其更新之結果，並無法提升物之使
      用功能或延長其使用之年限，顯無獲取額外利益可言，此
      種情形下，侵權行為被害人以新品修繕，就其價額請求賠
      償，自屬相當，無須予以折舊。再者，若且不分修理材料
      之屬類，一律予以折舊之作法，其上位之價值判斷，即在
      告知損害賠償權利人「舊品毀損僅得以舊品替代，請求以
      新品代替並不合理」，然揆諸現今社會商業型態，工業產
      品既新且多，以使用過之舊品從事修繕之交易市場，幾不
      存在，則強求權利人僅得以舊品修繕乃是不可能之事，從
      而，權利人於未獲取超越原物使用或交換價值利益之前提
      下，就物之附屬部分，請求以新品替代，其費用應屬必要
      ，請求應屬合理，此與前開最高法院決議之理念並無相悖
      之處。
　　⑵臺灣高等法院臺南分院106年度上易字第1號判決，亦認為
      並非所有之修理材料均需以折舊計算，而係需考量「權利
      人於未獲取超越原物使用或交換價值利益之前提下，就物
      之附屬部分，請求以新品替代，其費用應屬必要」，而於
      此未獲取超越原物使用或交換價值利益之狀況下，修繕費
      用及不得以折舊論之，合先敘明。
　　⒉關於系爭店鋪鋁窗門框、安全玻璃修復費用69,825元部分
      ，被上訴人應再給付上訴人47,807元：
  　⑴自上訴人提供之現場照片，系爭店鋪之鋁窗門框均毀壞及
      地板均為碎玻璃，然原審判決除未區分工資與材料費用外
      ，竟於毫無根據下逕認鋁窗門框、安全玻璃屬於第1類第1
      項「編號1010、細目4金屬建造（有披覆處理）」之房屋
      建築，以每年折舊率1000分之109之定律遞減法計算，認
      上訴人可請求為22,018元；惟查，行政院公布之固定資產
      耐用年數表第1類第1項「編號10101、細目4金屬建造(有
      披覆處理），其項目係指「辦公用、商店用、住宅用、公
      共場所用及不屬於下列各項之『房屋』」，是此係為「房屋
      」之耐用年數，意即「房屋主體結構」，是原審判決錯誤
      將「鋁窗門框、安全玻璃」採用房屋主體建築之耐用年數
      ，即屬一大謬誤，不足採信。
　　⑵再查，參酌上開實務見解，上訴人進行「鋁窗門框、 安全
      玻璃」之修復，此「門框」、「玻璃」等修繕材料本身不
      具獨立價值，僅能附屬他物而存在，或須與他物結合，方
      能形成功能之一部，所施作之内容，係附著於房屋之梁、
      牆、頂版、天花板，其附著之結果，僅係修補房屋之損害
      ，故其更新之結果，既無獲取額外利益之可言，房屋並未
      因此增加市場上之交易價值，於此情形，上訴人以新品修
      繕，就其價額請求賠償，自屬相當，無須予以折舊，原審
      判決以每年折舊率1000分之109之定律遞減法計算殊非可
      取。
　　⑶甚者，上訴人請求金額69,825元中，尚有3,325元是營業稅
      ，此部分更不應列入折舊。
　　⑷從而，原審判決以折舊認定並無理由，除原審判決上 訴人
      可請求為22,018元外，上訴人應可再請求被上訴人給付47
      ,807元（計算式：69,825-22,018=47,807)。
　　⒊關於裝潢木作櫃台、高櫃、桌面大理石及天花板之修復費
      用138,600元部分，被上訴人應再給付上訴人103,639 元
      ：
　　⑴自上訴人提供之現場照片，系爭店舖之木作櫃台、高 櫃、
      桌面大理石及天花板均已毁壞，然原審判決除未區分工資
      與材料費用外，竟於毫無根據下逕認裝潢木作櫃台、高櫃
      、桌面大理石及天花板屬於第3類第20項「編號32003」之
      工具，以每年折舊率1000分之369之定率遞減法計算，認
      上訴人可請求為34,961元；惟查，行政院公布之固定資產
      耐用年數表第3類第20項「編號32003」之工具，其項目係
      指「工具、器具(含生財器具）、自動販賣機、自動櫃員
      付款機、複印設備、拷貝錄影帶之錄影機設備、洗衣設備
      、索道設備」，是此係為「獨立機具設備」之耐用年數，
      然「裝潢木作櫃台、高櫃、桌面大理石及天花板」明顯並
      非上類之「獨立機械工具」，是原審判決錯誤將「裝潢木
      作櫃台、高櫃、桌面大理石及天花板」採用工具之耐用年
      數，即屬一大謬誤，不足採信。
　　⑵再查，參酌上開實務見解，上訴人進行「裝潢木作櫃 台、
      高櫃、桌面大理石及天花板」之修復，此部分修 繕材料
      係用以附合或結合於系爭店鋪室内結構體或其他裝潢，成
      為其成分之一部或輔助其功能，除被上訴人無法證明有舊
      品之交易市場存在外，被上訴人並未舉證系爭店鋪因更換
      裝潢木作櫃台、高櫃、桌面大理石及天花板而增益其價值
      ，尚難認系爭店鋪裝潢因更換新品而獲有額外利益，且上
      開修繕材料既係附著之結果，僅係修補店鋪之損害，房屋
      並未因此增加市場上之交易價值，於此情形，上訴人以新
      品修繕，就其價額請求賠償，自屬相當，無須予以折舊，
      原審判決以每年折舊率1000分之369之定律遞減法計算殊
      非可取。
　　⑶甚者，上訴人請求金額138,600元中，尚包含工資，此 部
      分上訴人再請承攬人禾湛裝潢工程行將工資區分出來；且
      其中6,600元屬營業稅，前揭工資及營業稅部分更不應列
      入折舊。
　　⑷從而，原審判決以折舊認定並無理由，除原審判決上 訴人
      可請求為34,961元外，上訴人應可再請求被上訴人給付10
      3,639元（計算式：138,600-34,961=103,639）。
　　⑸末查，關於「裝潢木作櫃台、高櫃、桌面大理石及天 花板
      」等裝潢修繕材料係用以附合或結合於系爭房屋 之建物
      室内結構體或其他裝潢，成為其成分之一部或 辅助，其
      更新之結果，既無獲取額外利益之可言，無 須予以折舊
      論計之部分，有臺灣高雄地方法院107年度訴字第571號判
      決、臺灣彰化地方法院107年度彰簡字第306號判決、臺灣
      臺北地方法院107年度簡上字第509號判決、臺灣臺北地方
      法院107年度簡上字第453號判決持相同見解，可資認定上
      訴人進行「裝潢木作櫃台、高櫃、桌面大理石及天花板」
      之修復所支出之費用，不應予以折舊，被上訴人自應全額
      給付。
　　⒋關於招牌之修復費用18,480元部分，被上訴人應再給付上
      訴人12,339元：
　　⑴自上訴人提供之現場現場照片，系爭店舖之招牌已毀 壞，
      然原審判決竟於毫無根據下逕認店舖招牌屬於第3類第20
      項「編號32003」之工具，以每年折舊率1000分之369之定
      率遞減法計算，認上訴人可請求為6,141元；惟查，行政
      院公布之固定資產耐用年數表第3類第20項「編號32003」
      之工具，其項目係指「工具、器具(含生財器具）、自動
      販賣機、自動櫃員付款機、複印設備、拷貝錄影帶之錄影
      機設備、洗衣設備、索道設備」，是此係為「獨立機具設
      備」之耐用年數，然「店舖招牌」明顯並非上類之「獨立
      機械工具」，是原審判決錯誤將「店舖招牌」採用工具之
      耐用年數，即屬一大謬誤，不足採信。
　　⑵再查，參酌上開臺灣高等法院臺南分院106年度上易字第1
      號判決，行政院固定資產耐用年數之目的係在於計算設備
      資產於折抵稅額之用，此與實際該設備能用多久無關，更
      何況本件被毁損之「店舖招牌」原本屬於堪用之狀態，上
      訴人修復目的在於回復其「店舖招牌」使用應有功能及狀
      態，自無原審判決所稱已達耐用年限之理。
　　⑶甚者，上訴人請求金額18,480元中，已載明「工資」2,000
      元，及880元是營業稅，此部分更不應列入折舊。
　　⑷從而，原審判決以折舊認定並無理由，除原審判決上 訴人
      可請求為6,141元外，上訴人應可再請求被上訴人給付12,
      339元（計算式：18,480-6,141=12,339)。
　　⒌關於監視器修復費用10,500元部分，被上訴人應再給付上
      訴人7,987元：
　　⑴自上訴人提供之現場現場照片，系爭店舖之監視器已 毁壞
      ，然原審判決卻未區分裝設監視器之工資與材料費用，分
      開列計，而逕以全部修理費用金額以折舊論計，以每年折
      舊率1000分之369之定率遞減法計算，認上訴人可請求為2
      ,513元，對上訴人實為不平。
　　⑵再查，參酌上開臺灣高等法院臺南分院106年度上易字第1
      號判決，行政院固定資產耐用年數之目的係在於計算設備
      資產於折抵稅額之用，此與實際該設備能用多久無關，更
      何況本件被毁損之「監視器」原本屬於堪用之狀態，上訴
      人修復目的在於回復其「監視器」使用應有功能及狀態，
      自無原審判決所稱已達耐用年限之理。
　　⑶甚者，上訴人請求金額10,500元中，尚有500元是營業稅，
      此部分更不應列入折舊。
　　⑷從而，原審判決以折舊認定並無理由，除原審判決上 訴人
      可請求為2,513元外，上訴人應可再請求被上訴人給付 7,
      987元（計算式：10,500-2,513=7,987)。
　　⒍關於水電及燈具等修復費用5,900元部分，被上訴人應再給
      付上訴人2,171元：
    ⑴自上訴人提供之現場現場照片，系爭店舖之水電及燈 具均
      已毀壞，然原審判決竟於毫無根據下逕認水電及燈具屬於
      第3類第20項「編號32003」之工具，以每年折舊率1000分
      之369之定率遞減法計算，認上訴人可請求為3,729元；惟
      查，行政院公布之固定資產耐用年數表第3類第20項「編
      號32003」之工具，其項目係指「工具、器具(含生財器具
      ）、自動販賣機、自動櫃員付款機、複印設備、拷貝錄影
      帶之錄影機設備、洗衣設備、索道設備」，是此係為「獨
      立機具設備」之耐用年數，然「水電及燈具」明顯並非上
      類之「獨立機械工具」，是原審判決錯誤將「水電及燈具
      」採用工具之耐用年數，即屬一大謬誤，不足採信。
    ⑵再查，參酌上開實務見解，上訴人進行「水電及燈具」之
      修復，此水店及燈具等水電材料原係附屬存在系爭 房屋
      ，以附合或結合於系爭店鋪室内結構體或其他裝 潢，成
      為其成分之一部或輔助其功能，且為房屋居住 之必要設
      備，除被上訴人無法證明有舊品之交易市場 存在外，被
      上訴人並未舉證系爭房屋因更換修繕水電 及燈具而增益
      其價值，尚難認系爭房屋因更換水電及 燈具而獲有額外
      利益，且上開水電燈具材料既係附著 之結果，僅係修補
      房屋之損害，房屋並未因此增加市 場上之交易價值，於
      此情形，上訴人以新品修繕，就其價額請求賠償，自屬相
      當，無須予以折舊，原審判決以每年折舊率1000分之369
      之定律遞減法計算殊非可取。
    ⑶甚者，原審原證9二紙單據中，已各自載明工資1,500元、1
      ,500元，前揭工資部分更不應列入折舊。
    ⑷從而，原審判決以折舊認定並無理由，除原審判決上 訴人
      可請求為3,729元外，上訴人應可再請求被上訴人給付2,1
      71元（計算式：5,900-3,729=2,171)。
    ⑸末查，關於「水電工程」等修繕材料係用以附合或結 合於
      系爭房屋之建物室内結構體或其他裝潢，成為其 成分之
      一部或輔助，其更新之結果，既無獲取额外利益之可言，
      無須予以折舊論計之部分，有臺灣彰化地方法院104年度
      重訴字第93號判決持相同見解，可資認定上訴人進行「水
      電燈具工程」之修復所支出之費用，不應予以折舊，被上
      訴人自應全額給付。
　　⒎關於2個電腦螢幕、電扇、遙控器、子母電話機及點鈔機損
      害之修復費用13,116元部分，被上訴人應再給付上訴人13
      ,116元：
　　⑴查原審判決雖認核對現場照片，僅見1個電腦螢幕及電扇一
      支，然被上訴人當時駕車撞擊力道猛烈，上訴人店舖之物
      品早已散落一地，實難以當時現場照片一一特定遭毁壞之
      物品，而上訴人既係經營檳榔攤店舖，店舖必定備有子母
      電話機及點鈔機用於生意，遙控器更是常備電器，是縱自
      現場照片無從發現遙控器、子母電話機及點鈔機，亦可推
      斷有上開營業用品存在，此部分應減輕上訴人之舉證責任
      。
　　⑵再查，原審判決既已確認現場存有電腦螢幕及電扇， 並明
      顯可見上該電腦螢幕及電扇確有遭撞及之狀態，因家電用
      品為消耗品並不堅固，遭強烈撞擊後，自已無法運作，此
      為常理可判斷，然原審判決雖對電腦螢幕及電扇是否因本
      件事故而毀損，且已達無法使用有疑義，卻未於原審訴訟
      程序中究明或進行相關調查，而草率以其推論作結，認上
      訴人請求無理由，實未善盡調查之責任，是原審判決確有
      違誤。從而，上訴人應可再請求被上訴人給付2個電腦螢
      幕、電扇、遙控器、子母電話機及點鈔機損害之修復費用
      13,116元。
　　⒏關於支付友人到場協助清理、清潔費用10,000元部分，被
      上訴人應再給付上訴人4,944元：
    ⑴查本件上訴人確於109年4月20日支付五名友人到場協助清
      理現場之費用10,000元，並提出原證13之證明書為證；當
      時被上訴人駕車猛烈撞擊上訴人店舖，店舖内之所有設施
      可謂毁於一旦，且各式遭撞擊後碎裂之雜物充斥店舖，實
      難以清運，上訴人雖於當日支付五名友人各2,000元費用
      ，然該五名友人係從早幫忙到晚，並非僅有8小時，核算
      下來該五名友人之協助清理費用實比專業清潔公司實惠及
      低廉。
    ⑵再查，原審判決於毫無證據下逕認「系爭檳榔攤範圍 不大
      ，應以4人為適當」，惟如何認定人數僅有4人即可清運完
      畢全未說明，又4人與5人之差距為何？難道上訴人積極清
      理現場而請友人協助清理還需計算店舖面積與每人可工作
      之範圍？實過於牽強；況且，上訴人之五名友人並非僅幫
      忙8小時，而係從早到晚協助，觀諸市面上清潔公司之收
      費，鐘點清潔費通常高達600元至1000元以上，以上訴人
      店舖遭撞毁之程度，必定會遭清潔公司索取高額費用，上
      訴人已選擇較為實惠之方式處理，然原審判決竟僅因認「
      友人並非專業清潔人士」而抹殺友人付出之時間與心力，
      認僅能以基本工資158元/時計算，實係莫大之歧視，況上
      訴人請求之清潔費用10,000元已較清潔公司行情低廉，自
      應予以全部准許。從而，除原審判決上訴人可請求為5,05
      6元外，上訴人應可再請求被上訴人給付4,944元（計算式
      ：10,000-5,056=4,944)。
　　⒐關於欲販售之檳榔紅灰、白灰、飲料及香菸之損壞費用共6
      0,000元部分，被上訴人應再給付上訴人60,000元：
    ⑴查上訴人每月係固定進貨檳榔紅灰、白灰、飲料及香 菸等
      原物料於店舖内販售，並已提出原證14及原證15之銷貨單
      證明進貨數量及金额，上開原物料進貨後均係統一保存於
      店舖前方，是遭被上訴人開車猛烈撞擊後，原物料早已完
      全毀損，原審判決既自現場照片已看出「有部分檳榔在系
      爭車輛之引擎蓋上」，可見該檳榔原物料確已遭撞擊而散
      落一地，而檳榔紅灰、白灰、飲料及香菸等原物料係屬於
      「食品」，倘「食品」遭撞擊並掉落在地面，又佈滿灰塵
      ，上訴人該如何拿出販售？是上開含品原物料遭撞擊後，
      上訴人為確保食品衛生，亦僅能全數作為廢棄物處理，惟
      原審判決竟荒謬陳稱「原告並未證明是否因本件事故致不
      能使用」，難道上訴人還需當場將所有掉落骯髒之檳榔原
      物料一一撿起確認可否食用再販售給客人？實為無稽。
    ⑵從而，此部分自應減輕上訴人之舉證責任，上訴人應 可再
      請求被上訴人給付欲販售之檳榔紅灰、白灰、飲 料及香
      菸之損壞費用共60,000元。
（四）基上，兹因原審判決有諸多違誤，除原審判決准許賠償 
      之部分外，本件上訴人應可再請求被上訴人給付合計252,
      003元(計算式：鋁窗門框、安全玻璃修復費用47,807元＋
      裝潢木作櫃台、高櫃、桌面大理石及天花板之修復費用10
      3,639元＋招牌之修復費用12,339元＋監視器修復費用7,987
      元＋水電及燈具等修復費用 2,171元＋2個電腦螢幕、電扇
      、遙控器、子母電話機及點鈔機損害之修復費用13,116元
      ＋支付友人到場協助清理、清潔費用4,944元＋欲販售之檳
      榔紅灰、白灰、飲料及香菸之損壞費用60,000元= 252,00
      3元），對上訴人始為公平及適當。
（五）這件事情從109年到現在，伊是受害者，上訴人沒有可歸
      責的行為，撞壞的東西要請中古廠商有困難，而且檳榔小
      姐也有受傷，肇事者都沒有出面。
二、上訴人及參加人除援引原審之陳述，並於本院補陳：
（一）對於被上訴人應該要負全責沒有意見，但伊等認為還是要
      折舊。
（二）折舊部分還是依照原審判決，照片中也看不出損害的東西
      。因為上訴人提供的收據資料有些模糊，也很難計算。
三、原審審酌兩造提出之攻擊防禦方法後，判命被上訴人應給付
    上訴人133,799元及自109年8月29日起至清償日止按週年利
    率5%計算之利息，並駁回上訴人其餘之訴。上訴人不服，對
    其不利部分提起上訴，並聲明：⑴原判決不利於上訴人部分
    均廢棄；⑵第一項廢棄部分，被上訴人應再給付上訴人252,0
    03元，及自109年8月29日起至清償日止，按年利5%計算之利
    息；⑶第一、二審訴訟費用均由被上訴人負擔。被上訴人則
    聲明：⑴駁回上訴；⑵第一、二審訴訟費用由上訴人負擔。
四、得心證之理由：　　
（一）按當事人主張有利於己之事實者，就其事實有舉證之責任
      。民事訴訟法第277條前段定有明文。又因故意或過失，
      不法侵害他人之權利者，負損害賠償責任。不法毀損他人
      之物者，被害人得請求賠償其物因毀損所減少之價額。負
      損害賠償責任者，除法律另有規定或契約另有訂定外，應
      回復他方損害發生前之原狀。第1項情形，債權人得請求
      支付回復原狀所必要之費用，以代回復原狀。民法第184
      條第1項前段、第196條及第213條第3項亦均有明文規定。
      另按物被毀損時，被害人除得依民法第196條請求賠償外
       ,並不排除民法第213條至第215條之適用。依民法第196
　　  條請求賠償物被毀損所減少之價額，得以修復費用為估定
　　　之標準，但以必要者為限（例如：修理材料以新品換舊品
　　　品，應予折舊）。被害人如能證明其物因毀損所減少之價
　　　額，超過必要之修復費用時，就其差額，仍得請求賠償。
　　　」（最高法院77年度第9次民事庭會議決議㈠參照）。惟
      若修理材料本身不具獨立價值，僅能附屬他物而存在，或
　　　須與他物結合，方能形成功能之一部者，其更新之結果，
      並無法提昇物之使用功能或延長其使用之年限，顯無獲取
      取額外利益之可言，此種情形下，侵權行為被害人以新品
      品修繕，就其價額請求賠償，自屬相當，無須予以折舊。
　　　（台灣高等法院台南分院106年度上易字第1號民事判決意
　　　旨亦可供參）。
（二）經查：本件被上訴人對於駕駛系爭車輛，失控撞上上訴人
      所有及經營之店鋪，造成上訴人受有損害，並應負全部責
      任一事，並不爭執，惟否認有上訴人上訴聲明請求之額外
      損害，故本件爭點在於上訴人主張被上訴人應再給付之項
      目及金額是否有理，分論如下：
　　⒈下列⒉至⒎上訴人所請求之各項物品，均未能舉證證明已使
      用之期間，即應以系爭店舖設立之98年3月25日起算至109
      年4月20日，共11年1月又26天，合先敘明。
　　⒉鋁窗門框、安全玻璃修復費用，上訴人再請求47,807元部
      分：上訴人主張修復鋁窗門框、安全玻璃之費用為69,825
      元等情，業據上訴人於原審提出銓億鋁業社統一發票（三
      聯式）、及本院審理中提出之銓億企業社之估價單（見原
      審卷第55頁、本院簡上字卷第227頁），可知上訴人修復
      鋁窗門框之材料費、工資分別為25,000元、13,000元，強
      化玻璃之材料費、工資分別為15,500元、7,000元，另承
      攬人之工程利潤6,000元、稅金3,325元，共計69,825元。
      原審則依行政院公布之固定資產耐用年數表規定，認鋁窗
      門框、安全玻璃屬於第1類第1項「編號10101、細目4金屬
      建造（有披覆處理）」之房屋建築，其法定耐用年限為20
      年，被上訴人於原審則同意以10年計算折舊，原審判命被
      上訴人給付22,018元；惟揆諸前揭實務見解，系爭鋁窗門
      框、安全玻璃等係建築房屋所需之裝設或建材，本屬系爭
      房屋構造之一部分，無法獨立存在，其更換新品並未提昇
      系爭房屋之使用功能或延長其使用之年限，上訴人亦無因
      此而受有額外之利益，上訴人就其價額請求賠償，自屬相
      當，無須予以折舊，故扣除原審判准之22,018元外，上訴
      人得再請求47,807元。
　　⒊裝潢木作櫃台、高櫃、桌面大理石及天花板之修復費用，
      上訴人再請求103,639元部分：上訴人主張修復裝潢木作
      櫃台、高櫃、桌面大理石及天花板之費用138,600元等事
      實，業據上訴人於原審提出禾湛裝潢工程行統一發票（三
      聯式）、及本院審理中提出之禾湛裝潢工程行出具之明細
      表（見原審卷第57頁、本院簡上字卷第228頁），可知此
      部分包含天花板材料及工資分別為8,000元、10,500元，
      木作桌櫃材料及工資分別為12,500元、14,000元木作邊櫃
      材料及工資分別為13,800元、17,500元、大理石材料及磨
      邊的工資分別為21,000元、6,900元，五金材料5,800元，
      統包利潤22,000元，營業稅6,600元。材料部分共61,100
      元，工資共48,900元，統包利潤22,000元，營業稅6,600
      元，僅材料部分應予折舊。依行政院公布之固定資產耐用
      年數表及固定資產折舊率表規定，本院認裝潢木作櫃台、
      高櫃、桌面大理石等家具及天花板屬於第1類第2項房屋附
      屬設備「編號10205」之給水、排水、煤氣、電器、自動
      門設備及「其他」之項目，以之作為適用標準，法定耐用
      年限為10年，依此計算折舊，然被上訴人同意以3年計算
      折舊，再依固定資產折舊率表規定，以每年折舊率1000分
      之206之定率遞減法計算，材料部分共61,100元，折舊後
      價值為30,584元，再加上工資48,900元、統包利潤22,000
      元、營業稅6,600元，上訴人得請求108,084元，原審認上
      訴人於34,961元內有理由，上訴人得再請求73,123元。
　　⒋招牌之修復費用，上訴人請求再給付12,339元部分：上訴
      人主張修復招牌費用18,480元等語，而據上訴人於原審提
      出 上赫廣告有限公司統一發票（三聯式）材料部分為15,
      600元，工資2,000元，營業稅880元（見原審卷第59頁）
      ，僅材料部分應予折舊。原審依行政院公布之固定資產耐
      用年數表及固定資產折舊率表規定，認招牌屬於第3類第2
      0項「編號32003」之工具，作為適用標準，法定耐用年限
      為5年，尚屬合理，依此計算折舊，然被上訴人於原審同
      意以3年計算折舊，再依固定資產折舊率表規定，以每年
      折舊率1000分之369之定率遞減法計算，材料15,600元部
      分，折舊後現值3,920元，加計工資2,000元，營業稅880
      元，上訴人得請求6,800元。原審認上訴人請求6,141元內
      有理由，上訴人得再請求659元。
　　⒌監視器修復費用，上訴人再請求7,987元部分：上訴人主張
      修復監視器費用10,500元等情，亦據上訴人於本院提出傣
      舜電腦通訊行之估價單材料部分為5,000元，工資5,000元
      ，營業稅500元（見本院簡上卷第229頁），僅材料部分應
      予折舊。原審依行政院公布之固定資產耐用年數表及固定
      資產折舊率表規定，認監視器屬於第3類第20項「編號320
      03」之工具，作為適用標準，法定耐用年限為5年，尚屬
      合理，依此計算折舊，然被上訴人於原審同意以3年計算
      折舊，材料費用5,000元，折舊後現值1,256元，加計工資
      5,000元，營業稅500元，共6,756元。原審認上訴人請求2
      ,513元內有理由，上訴人得請求再給付4,243元。
　　⒍水電及燈具等修復費用部分，上訴人請求再給付2,171元部
      分：上訴人主張修復水電、燈具費用5,900元，而據上訴
      人於原審提出瑋哲水電冷氣工程行之估價單材料部分為2,
      900元，工資3,000元（見原審卷第63頁），共計5,900元
      。原審依被上訴人同意之3年計算折舊，判准3,729元，惟
      依前揭說明，此類附屬建物之設施，上訴人並無因更換新
      品而受有額外之利益，不應再為折舊，故扣除原審判准之
      3,729元外，上訴人得再請求2,171元。
　　⒎2個電腦螢幕、電扇、遙控器、子母電話機及點鈔機損害之
      修復費用，上訴人請求再給付13,116元部分：依上訴人所
      提之照片，可看出有2個電腦螢幕及電扇，而依上訴人於
      原審提出之電子發票證明聯及統一發票，電腦螢幕價格6,
      976元、電扇930元（見原審卷第65、69頁）。依行政院公
      布之固定資產耐用年數表規定，電腦螢幕及電扇屬第3類
      第20項「編號32003」之工具，作為適用標準，法定耐用
      年限為5年，依此計算折舊，被上訴人於原審同意以3年計
      算折舊，再依固定資產折舊率表規定，以每年折舊率1000
      分之369之定率遞減法計算，電腦螢幕、電扇價格共7,906
      元，折舊後價值為1,986元，上訴人得再請求1,986元。其
      餘遙控器、子母電話機及點鈔機部分，上訴人無法證明有
      毀損之事實，其請求被上訴人賠償云云，尚屬無據。
　　⒏支付友人到場協助清理、清潔費用，上訴人請求再給付4,9
      44元部分：本件上訴人主張友人到場協助清理，費用以10
      ,000元計算等詞，原審則以上訴人之友人並非專業清潔人
      士，依勞動部109年1月1日實施之基本工資每人每天1,264
      元，折算每小時158元，以四人為適當，判准清理費用5,0
      56元（158×8×4=5,056）；查上訴人之主張業據其於原審
      提出證明書影本一份為證（原審卷第201頁），雖原審依
      勞動部所定基本工資計算上訴人友人到場協助清理之費用
      ，尚屬有據，惟前開證明書已詳列五人姓名年籍，被上訴
      人對此亦未曾有所異議，自應以五人之人數計算協助清理
      費，方為適當；故上訴人此部分得請求之金額為6,320元
      ，扣除原審判准之5,056元外，上訴人得再請求1,264元。
       
　　⒐欲販售之檳榔紅灰、白灰、飲料及香菸之損壞費用共60,00
      0元部分：上訴人主張因本件事故致其欲販售之檳榔紅灰
      、白灰、飲料及香菸之損失共60,000元等情，為被上訴人
      否認，上訴人亦未提出證據以實其說，復無單據或發票等
      憑證可供本院審酌，上訴人此部分請求自非有理。
　　⒑原審判命被上訴人另應給付上訴人清運費用27,300元及營
      業損失32,081元部分，及駁回上訴人關於咖啡保溫機、電
      子秤、頭尾機、櫃內文具、夾鏈袋、刀片、喇叭及招財琉
      璃貔貅等物品費用30,000元部分，兩造均未聲明不服，應
      堪認定為真，附此敘明。
（三）從而，上訴人得向被上訴人請求之金額，應為265,052元
　　　（清運費用27,300元+鋁窗門框、安全玻璃修復費用69,82
      5元＋裝潢木作櫃台、高櫃、桌面大理石及天花板之修復費
      用108,084元＋招牌之修復費用6,800元＋監視器修復費用6,
      756元＋水電及燈具等修復費用部分5,900元＋電腦螢幕、電
      扇之修復費用1,986元＋清理、清潔費用6,320元+營業損失
      32,081元＝265,052元），扣除原審判准之133,799元，上
      訴人得再請求被上訴人給付之金額為131,253元（266,805
      -133,799=131,253）。
五、綜上所述，上訴人依損害賠償之法律關係，請求被上訴人再
    給付131,253元及自起訴狀繕本送達翌日即109年8月29日起
    至清償日止，按年息百分之五計算之利息部分，為有理由，
    應予准許，逾此範圍之請求，則無理由，應予駁回。原審就
    上開應予准許部分，為上訴人敗訴之判決，自有未洽，上訴
    論旨指摘原判決此部分不當，求予廢棄改判，為有理由，爰
    由本院廢棄改判如主文第一項、第二項所示。至原審駁回上
    訴人其餘之訴，核無不合，上訴論旨指摘原判決此部分不當
    ，求予廢棄，為無理由，應駁回此部分上訴。
六、據上論結，本件上訴為一部有理由、一部無理由。依民事訴
    訟法第436條之1第3項、第450條、第449條第1項、第79條，
    判決如主文。　　
中　　華　　民　　國　　111 　年　　1 　　月　　18　　日
                民事第四庭審判長法　官　王鏡明
                                法  官　姚銘鴻　
                            　　法  官　謝仁棠　　
以上正本係照原本作成。
不得上訴。
中　　華　　民　　國　　111 　年　　1 　　月　　18　　日
                                書記官  陳文新